【裁判字號】    88,訴,666
【裁判日期】    891220
【裁判案由】    毒品危害防制條例等
【裁判全文】
臺灣嘉義地方法院刑事判決                          八十八年度訴字第六六六號
    公  訴  人  臺灣嘉義地方法院檢察署檢察官
    被      告  甲○○
                丙○○○
右列被告因違反毒品危害防制條例案件，經檢察官提起公訴（八十八年度偵字第五七
八九號、八十八年度偵字第六一二九號），本院判決如左：
    主  文
甲○○連續轉讓第二級毒品，累犯，處有期徒刑壹年；又幫助施用第二級毒品，累犯
，處有期徒刑月，應執行有期徒刑壹年貳月。
丙○○○連續幫助施用第二級毒品，處有期徒刑肆月，如易科罰金，以佰元折算壹
日。
    事  實
一、甲○○前於民國八十六年間，因違反麻醉藥品管理條例案件，經本院判處有期徒
    刑六月確定，於八十七年三月十四日執行完畢，詎其仍不知悔改，其與丙○○○
    均知悉彼此有施用第二級毒品安非他命習性，丙○○○平時以開計程車為業，丙○○○明知甲○○雇其計程車至彰化縣永靖鄉光雲巷八十八號乙○○之住處係為
    購買第二級毒品安非他命吸食，竟基於幫助他人施用第二級毒品安非他命概括犯
    意，連續於民國八十八年七月初、七月中旬、八月初及八月中旬，受僱於甲○○
    ，開車搭載甲○○前往乙○○上開住處，向乙○○購買第二級安非他命四次（乙○○販賣部分現由臺灣彰化地方法院另案審理中），乙○○由甲○○處知悉丙○○○亦有吸食安非他命之習慣，為免丙○○○報案起見，乃於甲○○每次向其購
    買安非他命時，均將數量不明之第二級毒品安非他命一小包，交由甲○○轉交丙○○○，甲○○遂基於轉讓第二級毒品安非他命之概括犯意，於上開時間，先後
    四次將乙○○託其轉交之安非他命交予丙○○○，供丙○○○吸食第二級毒品安
    非他命四次。
二、甲○○基於幫助施用第二級毒品安非他命之犯意，於八十八年九月五日某時許，
    在其位於嘉義縣水上鄉國姓村三界埔一○五號住處隔壁倉庫施用安非他命，其將
    安非他命置於玻璃吸管加熱以吸食其煙霧，適丁○○至上址找其，並對其稱肚子
    餓，甲○○便出外幫丁○○買麵，而其正在吸食之安非他命則提供丁○○吸食，
    幫助丁○○施用第二級毒品安非他命一次，嗣於同年九月六日下午三時三十分許
    ，在上址為警查獲，並扣得安非他命七小包、天平磅秤一具、針筒三支、海洛因
    一小包及玻璃球吸食工具三支、塑膠吸管五支、酒精燈一個及夾鏈袋四十五只。
三、案經嘉義縣警察局第一分局及第二分局報請臺灣嘉義地方法院檢察署檢察官偵查
    起訴。
    理  由
一、訊據被告甲○○對其於右揭犯罪事實一所示之時、地連續受案外人乙○○之託轉
    交第二級毒品安非他命四次予被告丙○○○之犯行供承不諱（見本院卷第一三九
    頁），核與被告丙○○○於本院審理時供稱：被告甲○○確實有轉交四次安非他
    命給其等語相符（見本院卷第一六九頁），雖證人乙○○於本院以證人身份出庭
    作證時，及於臺灣彰化地方法院審理以被告身分應訊時均矢口否認有請被告甲○○轉交安非他命給被告丙○○○之犯行（見本院卷第六八頁、第一四一頁；臺灣
    彰化地方法院八十九年度訴字第六五八號影印卷第十一頁、第十二頁），惟證人
    乙○○所為之上開證詞與供述事涉其本身之刑責，飾詞推卸在所難免，其上開證
    詞與供述尚難遽信，是被告甲○○連續轉讓第二級毒品安非他命之犯行應堪認定
    。另訊據被告丙○○○固坦承於上開時、地受被告甲○○之僱，開其計程車搭載
    被告甲○○至證人乙○○位於上址之住處購買安非他命四次，每次均由被告甲○○轉交證人乙○○免費提供其施用之安非他命一小包之事實，惟矢口否認有何幫
    助被告甲○○吸食安非他命之犯行，並辯稱：其不知被告甲○○至證人乙○○位
    於上址之住處係為購買安非他命云云。經查，被告丙○○○應知被告甲○○搭乘
    其計程車前往證人乙○○住處係為購買安非他命等情，業據被告甲○○供述在卷
    （見本院卷第一六七頁），且被告甲○○於其至證人乙○○住處購買安非他命後
    ，均會轉交一小包安非他命予被告丙○○○，復為被告丙○○○所自承，則被告
    丙○○○對其載被告甲○○前去證人乙○○住處係為購買安非他命之情，自難諉
    為不知。另由被告丙○○○載被甲○○前去證人乙○○住處購買安非他命四次，
    被告甲○○即代證人乙○○轉交予其安非他命四次之情及被告甲○○供稱：證人
    乙○○知道被告丙○○○亦有吸食安非他命，證人乙○○便叫其拿一些安非他命
    免費提供被告丙○○○吸食等語（見本院卷第一三七頁）觀之，顯然被告甲○○
    每次向證人乙○○購買安非他命時，均會轉交安非他命予被告丙○○○，且證人
    乙○○於被告甲○○第一次向其購買安非他命時，即已知悉被告丙○○○有吸食
    安非他命之習慣。又吸食安非他命與購買安非他命吸食均係違法之行為，衡諸一
    般社會生活經驗，對於不相熟識之人應無應無告知自己有吸食安非他命習慣之理
    ，而被告丙○○○不僅於被告甲○○第一次搭乘其計程車前去購買毒品時，即告
    知被告甲○○其有吸食安非他命之習慣，且其與被告甲○○並非熟識，被告甲○○係因友人介紹始僱被告丙○○○之計程車前去證人乙○○位於上址之住處購買
    安非他命之情，復據被告甲○○供述在卷（見本院卷第一三七頁），再參酌被告
    甲○○每次前往證人乙○○住處購買毒品均係搭乘被告丙○○○之計程車前往之
    事實，足認被告丙○○○於首次搭載被告甲○○前去證人乙○○住處時，雙方已
    存有相當之信任關係，否則，被告丙○○○應不致告知被告甲○○其有吸食安非
    他命習慣，而被告甲○○亦不致於其首次搭乘被告丙○○○之計程車時，即轉交
    安非他命給丙○○○，故被告丙○○○於首次搭載被告甲○○前去證人乙○○住
    處時，應已知被告甲○○係前去購買安非他命吸食，其上開辯解不足採信，事證
    明確，被告丙○○○幫助他人施用第二級毒品之犯行洵堪認定。
二、訊據被告甲○○固對其於前揭犯罪事實二所示之時、地提供第二級毒品安非他命
    予被告丁○○（業經審結）吸食之事實坦承不諱，但矢口否認有何幫助被告丁○○施用第二級毒品之犯行，並辯稱：其係因被告丁○○肚子餓，其出去幫被告丁○○買麵，因其當時正在吸食安非他命，其出門後，被告丁○○自己將其吸剩之
    安非他命拿去吸，其並未幫助被告丁○○吸食安非他命云云。惟查被告如何幫助
    被告丁○○於前揭時、地施用第二級毒品安非他命之事實，業據被告丁○○於偵
    查中證稱：八十八年九月五日在被告甲○○之工寮，被告甲○○正在吸食安非他
    命，其拿給我吸二、三口，二人互相吸等語（見八十八年度偵字第六一二九號偵
    查卷第四三頁背面、第四四頁）甚詳。且安非他命為政府管制之第二級毒品，取
    得非易，價格不貲，衡諸常情，被告甲○○應無僅為幫被告丁○○出外買麵，而
    任其未吸食完之安非他命燒烤揮發之理。而被告甲○○於本院審理時又供稱：被
    告丁○○當天自己有帶安非他命，不過當時其正好在吸食安非他命，被告丁○○
    要其出去買麵，其因正在吸食，本來不答應，但被告丁○○說告知其願提供自己
    帶來之安非他命供其吸食，其方出外買麵，剩下之安非他命由被告丁○○吸食等
    語（見本院卷第一六八頁），顯見其係因被告丁○○亦願提供安非他命供其吸食
    ，方願出外幫被告丁○○買麵，而由被告丁○○吸食其所吸剩之安非他命，故被
    告甲○○有提供安非他命幫助被告丁○○吸食之犯意甚明。是被告甲○○所辯，
    無非事後圖卸刑責之詞，不足採信，事證明確，被告甲○○幫助施用第二級毒品
    之犯行洵堪認定。
三、核被告甲○○所為，係犯毒品危害防制條例第八條第二項之轉讓第二級毒品罪與
    同條例第十條第二項幫助施用第二級毒品罪；被告丙○○○所為係犯毒品危害防
    制條例第十條第二項之幫助施用第二級毒品罪。被告甲○○持有毒品之低度行為
    ，為其幫助施用毒品及轉讓毒品之高度行為所吸收，不另論罪。查被告甲○○先
    後多次轉讓第二級毒品之犯行與被告丙○○○先後多次幫助施用第二級毒品之犯
    行，因二者時間緊接，犯罪構成要件相同，顯均係基於概括犯意為之，均屬連續
    犯，應依刑法第五十六條之規定論以一罪，並加重其刑。又被告甲○○所犯上開
    連續轉讓第二級毒品罪與幫助施用第二級毒品罪間，行為不同，罪名互異，應予
    分論併罰。查被告甲○○曾因違反麻醉藥品管理條例案件，經本院判處有期徒刑
    六月確定，於八十七年三月十四日執行完畢，有臺灣嘉義地方法院檢察署刑案資
    料查註紀錄表一份附於偵查卷（見八十八年度偵字第六一二九號偵查卷第十三頁
    ）及臺灣高等法院被告全國前案紀錄表一份附於本院卷（第五頁）可稽，其於前
    案有期徒刑執行完畢後，五年之內再犯本件有期徒刑以上之罪，為累犯，應依刑
    法第四十七條之規定，加重其刑，並遞加之。另查被告丙○○○以幫助之故意，
    搭載被告甲○○前去證人乙○○住處購買安非他命吸食，及被告甲○○提供安非
    他命及吸食器工具，將已燒成氣體之安非他命供被告丁○○施用之犯行，均為從
    犯，均依刑法第三十條第二項規定，按正犯之刑減輕之，並先加後減之。爰審酌
    被告甲○○、丙○○○犯罪之動機、目的、手段，及其犯罪所生之危害，犯罪後
    未坦承全部犯行，不知悔悟等一切情狀，分別量處如主文所示之刑，其中被告甲○○部分並定其應執行之刑，被告丙○○○部分則另諭知易科罰金之折算標準，
    以示懲儆。扣案之第二級毒品安非他命七包（淨重一‧０三七七公克，驗後餘重
    ０‧九九二一公克）、天平磅秤一具、針筒三支、海洛因一小包及玻璃球吸食工
    具三支、塑膠吸管五支、酒精燈一個及夾鏈袋四十五只，均業經本院八十八年度
    易字第一二二九號判決宣告沒收，爰不重複宣告沒收。至於查扣之殘留安非他命
    及海洛因之針筒三支、第一級毒品海洛因一小包（經本院送法務部調查局鑑定結
    果，淨重０．０二公克、包裝重０．二六公克），均非攸關本件施用第二級毒品
    安非他命查獲之毒品，而天平磅秤一具，則據被告供稱非其所有，且乏證據證明
    係供本件施用第二級毒品安非他命所用之物，均不另予宣告沒收，附此敘明。
四、公訴意旨另以：被告甲○○基於幫助施用毒品之概括犯意，於八十八年九月五日
    晚上十一時許，在其位於上址之工寮內，提供第二級毒品安非他命予被告丁○○
    共同施用，幫助被告丁○○施用安非他命多次，因認被告甲○○涉有連續幫助施
    用第二級毒品罪嫌。按犯罪事實應依證據認定之，無證據不得推定其犯罪事實；
    不能證明被告犯罪者，應諭知無罪之判決，刑事訴訟法第一百五十四條、第三百
    零一條分別定有明文。經查，被告甲○○於本院審理時均供稱：其僅於八十八年
    九月五日提供其未吸食完之安非他命供被告丁○○吸食一次等語，而被告丁○○
    於偵查中亦供稱：其在八十八年九月五日晚上約十二點左右去被告甲○○位於上
    址之工寮時，被告甲○○正在吸食安非他命，被告甲○○有拿安非他命給其吸食
    二、三口等語（見八十八年度偵字第六一二九號偵查卷第四四頁），足見被告甲○○除於八十八年九月五日提供安非他命給被告丁○○施用一次外，並未再有其
    他提供安非他命予被告丁○○吸食之行為。且被告丁○○縱吸食被告甲○○所提
    供之安非他命二、三口，惟此因時間密接，應係接續之單一施用行為，尚難成立
    連續犯，從而，被告甲○○亦無成立連續幫助施用第二級毒品罪之餘地，此外，
    本院復查無其他積極證據足認被告甲○○有多次幫助被告丁○○施用第二級毒品
    安非他命之犯行，公訴人對此尚有誤會，惟公訴意旨認此部分與前揭論罪科刑之
    幫助施用第二級毒品罪間有連續犯之關係，屬裁判上一罪，爰不另為無罪之諭知
    ，附此敘明。
據上論斷，應依刑事訴訟法第二百九十九條第一項前段，毒品危害防制條例第八條第
二項、第十條第二項，刑法第十一條前段、第五十六條、第三十條第二項、第四十七
條、第四十一條，罰金罰鍰提高標準條例第二條，判決如主文。
本案經檢察官林俊良到庭執行職務
中      華      民      國    八十九    年    十二      月      二十    日
                臺灣嘉義地方法院刑事第三庭
                                    法  官  林  坤  志
右正本證明與原本無異。
如不服本判決，應於判決送達後十日內向本院提出上訴狀( 應附繕本 )。
中      華      民      國    八十九    年    十二      月     二十     日
                                    書記官  李  子  英
附錄論罪法條：
毒品危害防制條例第八條第二項
毒品危害防制條例第十條第二項


司法院資訊處製作；財團法人民間司法改革基金會備份。
